臺灣臺南地方法院臺南簡易庭民事判決
                                   109年度南簡字第1346號
原      告  良京實業股份有限公司

法定代理人  平川秀一郎



訴訟代理人  林良一
被      告  莊政儒

上列當事人間請求返還借款事件，本院於民國１０９年１１月３日言詞
辯論終結，判決如下：
    主      文
被告應給付原告新臺幣肆拾壹萬肆仟叁佰捌拾壹元，及其中新臺
幣叁拾捌萬肆仟壹佰零捌元自民國九十六年六月九日起至清償日
止，按週年利率百分之十三點一一四計算之利息，暨違約金新臺
幣壹仟貳佰元。
原告其餘之訴駁回。
訴訟費用新臺幣肆仟壹佰玖拾元由被告負擔。
本判決原告勝訴部分得假執行。
    事實及理由
壹、程序方面
一、按「訴狀送達後，原告不得將原訴變更或追加他訴。但有下
    列各款情形之一者，不在此限：……三、擴張或減縮應受判決
    事項之聲明者」，民事訴訟法第２５５條第１項但書第３款定有
    明文。原告起訴時請求：被告應給付原告新臺幣（下同）３８
    萬４１０８元，及自民國９５年２月１７日起至清償日止，按年利率
    百分之１３．１１４計算之利息，暨自９５年２月１７日起至９５年５月１８
    日止，按上開利率百分之１０，自９５年５月１９日起至清償日止
    ，按上開利率百分之２０計算之違約金（見本院臺南簡易庭１０
    ９年度南簡字第１３４６號民事簡易訴訟程序第一審卷宗﹝下稱院
    卷﹞第５頁），嗣於１０９年１１月３日言詞辯論期日當庭變更聲明
    ：被告應給付原告４１萬４３８１元，及其中３８萬４
    １０８元自９６年６月９日起至清償日止，按年利率百分之
　　１３．１１４計算之利息，暨自９５年２月１７日起至９５
　　年５月１８日止，按上開利率百分之１０，自９５年５月１
　　９日起至清償日止，按上開利率百分之２０計算之違約金
　　（見院卷第３０頁）。原告所為訴之變更，核與上開規定相
　　符，應予准許。
二、被告經合法通知而未於言詞辯論期日到場，核無民事訴訟法
    第３８６條所列各款情形，爰依原告聲請由其一造辯論而為判
    決。
貳、實體方面
一、原告主張：被告於９４年６月１４日向訴外人慶豐商業銀行股份
    有限公司（下稱慶豐銀行）申請個人信用貸款，借款額度為
    ４０萬元，借款期間自９４年６月１７日起迄至１０１年６月１７日止，
    利率以前３個月按週年利率３％固定計息，期滿後則按基本放
    款利率加計年息８．７５％即１３．１１４％計付利息，如未按期攤還本
    息，逾期未超過６個月內者，按上開利率１０％，超過６個月者
    ，就超過部分按上開利率２０％計算違約金，若有一期未如期
    清償時，視為全部到期。詎被告自９４年１０月１７日起即未依約
    繳款，幾經催討，方於９６年４月至６月間繳款共１萬８１２９元，
    業經抵充部分利息後，尚積欠慶豐銀行本金３８萬４１０８元暨其
    利息、違約金未為清償。嗣慶豐銀行於９５年８月３１日將上開
    債權讓與訴外人慶銀資產管理股份有限公司（下稱慶銀資產
    公司），慶銀資產公司復於９８年３月３１日將上開債權讓與原
    告，並以本件起訴狀繕本送達被告作為債權讓與之通知。原
    告業已合法取得上開債權，屢向被告催討未果，爰依消費借
    貸及債權讓與之法律關係提起本件訴訟等語。並聲明：被告
    應給付原告４１萬４３８１元，及其中３８萬４１０８元自９６年６月９日起
    至清償日止，按年利率百分之１３．１１４計算之利息，暨自９５年
    ２月１７日起至９５年５月１８日止，按上開利率百分之１０，自９５年
    ５月１９日起至清償日止，按上開利率百分之２０計算之違約金
    。
二、被告未於言詞辯論期日到場，亦未提出書狀作任何聲明或陳
    述。
三、得心證之理由
  ㈠按「稱消費借貸者，謂當事人一方移轉金錢或其他代替物之
    所有權於他方，而約定他方以種類、品質、數量相同之物返
    還之契約」、「借用人應於約定期限內，返還與借用物種類
    、品質、數量相同之物」、「債權人得將債權讓與於第三人
    」、「遲延之債務，以支付金錢為標的者，債權人得請求依
    法定利率計算之遲延利息。但約定利率較高者，仍從其約定
    利率」、「當事人得約定債務人於債務不履行時，應支付違
    約金」，民法第４７４條第１項、第４７８條、第２９４條第１項、第２
    ３３條第１項、第２５０條第１項分別定有明文。又「當事人對於
    他造主張之事實，於言詞辯論時不爭執者，視同自認……當事
    人對於他造主張之事實，已於相當時期受合法之通知，而於
    言詞辯論期日不到場，亦未提出準備書狀爭執者，準用第一
    項之規定。但不到場之當事人係依公示送達通知者，不在此
    限」，民事訴訟法第２８０條第１項及第３項復有明定。
  ㈡被告已於相當時期受合法通知，卻於言詞辯論期日不到場且
    未提出準備書狀爭執，故對原告所主張前揭事實即應視同自
    認。前開事實復經原告提出與其所述相符之貸款契約影本１
    份、慶豐銀行交易明細查詢１份、慶豐商業銀行放款基準利
    率歷次調整明細表１份、債權讓與證明書影本２份、民眾日報
    公告影本１份、債權讓與通知函暨回執影本１份為證（見院卷
    第６頁、第７頁、第８頁、第９頁及第１１頁至第１２頁、第１０頁、
    第１３頁至第１４頁），應堪予認定。
  ㈢次按「約定之違約金額過高者，法院得減至相當之數額」，
    民法第２５２條復有明文。「約定之違約金苟有過高情事，法
    院即得依此規定核減至相當之數額，並無應待至債權人請求
    給付後始得核減之限制。此項核減，法院得以職權為之，亦
    得由債務人訴請法院核減」、「倘當事人所約定之違約金過
    高者，為避免違約金制度造成違背契約正義等值之原則，法
    院得參酌一般客觀事實、社會經濟狀況及當事人所受損害情
    形，依職權減至相當之金額」（最高法院７９年台上字第１６１２
    號判例要旨、１０２年度台上字第１６０６號民事判決可資參照）
    。查本件債務已因遲延利息而獲有相當經濟利益，本院審酌
    金融業違約金標準，並衡以一般客觀事實、社會經濟狀況、
    當事人所受損害情形等一切情事，認原告併請求違約金部分
    ，洵屬過高，爰依前揭法律規定依職權酌減至１２００元。
  ㈣綜上所述，原告本於消費借貸及債權讓與之法律關係，請求
    被告給付如主文第１項所示之金額、利息及違約金，為有理
    由，應予准許。逾此範圍之請求，則屬無據，應予駁回。
四、「各當事人一部勝訴、一部敗訴者，其訴訟費用，由法院酌
    量情形，命兩造以比例分擔或命一造負擔，或命兩造各自負
    擔其支出之訴訟費用」，民事訴訟法第７９條定有明文。核本
    件訴訟費用額確定為４１９０元（即第一審裁判費），本院審酌
    原告對被告之請求固有部分敗訴情形，惟其敗訴部分為違約
    金，依民事訴訟法第７７條之２規定：「以一訴附帶請求其孳
    息、損害賠償、違約金或費用者，不併算其價額」，該敗訴
    部分本即不併算其價額，本件復未因該敗訴部分衍生其他訴
    訟費用，爰確定本件訴訟費用之負擔如主文第３項所示。
五、本件係就民事訴訟法第４２７條第１項訴訟適用簡易程序所為被
    告敗訴之判決，就原告勝訴部分，應依同法第３８９條第１項第
    ３款規定職權宣告假執行。
六、據上論結，本件原告之訴為一部有理由、一部無理由，依民
    事訴訟法第４３６條第２項、第３８５條第１項前段、第７
    ９條、第３８９條第１項第３款，判決如主文。
中　　華　　民　　國　 109　　年　　11　　月　　10　　日
      臺灣臺南地方法院臺南簡易庭  法  官  陳谷鴻
以上正本證明與原本無異。   
如不服本判決，應於判決送達後２０日內，向本院提出上訴狀並
表明上訴理由，如於本判決宣示後送達前提起上訴者，應於判決
送達後２０日內補提上訴理由書（須附繕本）。如委任律師提起
上訴者，應一併繳納上訴審裁判費。
中　　華　　民　　國　　109 　年　　11　　月　　10　　日
                                  書記官  曾盈靜